臺灣苗栗地方法院刑事判決
110年度訴字第503號
公  訴  人  臺灣苗栗地方檢察署檢察官
被      告  何宜達




上列被告因妨害公務等案件，經檢察官聲請以簡易判決處刑（11
0年度偵字第2232號），本院認不宜以簡易判決處刑，改依通常
程序審理後，被告於準備程序進行中，就被訴事實為有罪之陳述
，經本院合議庭裁定由受命法官獨任進行簡式審判程序，判決如
下：
    主          文
何宜達以駕駛動力交通工具犯妨害公務執行罪，累犯，處有期徒
刑捌月。
    犯罪事實及理由
一、本案犯罪事實及證據，除犯罪事實欄一第14行「之犯意」補
    充為「及損壞公務員職務上掌管之物品之犯意」，證據部分
    並增列被告何宜達於本院準備程序及審理時所為之自白外，
    餘均引用檢察官聲請簡易判決處刑書之記載（如附件）。
二、論罪科刑：
（一）按刑法第185條第1項妨害公眾往來安全罪，係為保護公眾
      交通安全之社會法益，且該罪採具體危險制。所稱之「他
      法」，除損壞、壅塞以外，其他凡足以妨害公眾往來通行
      之方法皆是，不以發生實害為必要。持續性之危險駕駛行
      為極易導致往來人車通行失控，使車禍之發生及造成傷亡
      之危險均大幅增加，對於其他用路之車輛、行人造成嚴重
      之妨害，而有具體之危險性，自屬該罪所稱之「他法」（
      最高法院104年度台上字第1101號判決意旨參照）。次按
      刑法第138條之毀損公務員職務上掌管之物品罪，祇要對
      於公務員職務上所掌管之物品，有毀棄、損壞、隱匿或致
      令不堪用之任一行為，罪即成立，不以兼具為限。而組成
      機車之任一零件與配備，均具有其特定之功能性，如機車
      之把手及其手煞車線具有操控駕駛方向及煞車之功能；引
      擎轉速表上之玻璃則兼具防塵及保護之作用。如遭破壞，
      自足減損各該零件之功能及作用，降低機車駕駛之安全性
      ，並造成修復或更換零件之財物損失，均足成立損壞物品
      之罪（最高法院88年度台上字第3742號判決意旨參照）。
      本件案發時為17時許，正值下班、放學之尖峰時段，且案
      發路段亦為苗栗市區交通要道，來往人車眾多，被告為逃
      避警方攔查而為逆向行駛、駕車逆向衝撞警用巡邏車等危
      險駕駛行為，客觀上顯足生道路上人車往來之危險，且被
      告駕駛自用小客車撞及警車車頭，致該警車之車頭板金凹
      陷及烤漆掉落，自已達損壞之程度甚明。是核被告所為，
      係犯刑法第185條第1項之妨害公眾往來安全罪、刑法第13
      5條第3項第1款之駕駛動力交通工具妨害公務罪及刑法第1
      38條之損壞公務員職務上掌管之物品罪。
（二）按刑法上一行為而觸犯數罪名之想像競合犯存在之目的，
      在於避免對於同一不法要素予以過度評價，其所謂「同一
      行為」係指所實行者為完全或局部同一之行為而言（最高
      法院97年度台上字第3494號判決意旨參照）。本案被告主
      觀上係基於逃避警方攔查之單一犯罪決意所為，且客觀上
      其實行妨害公眾往來安全罪、駕駛動力交通工具妨害公務
      罪及損壞公務員職務上掌管之物品罪之行為亦有局部同一
      或重疊之情形，應評價為刑法上之一行為，以免過度評價
      ，是被告以一行為觸犯上開3罪名，為想像競合犯，應依
      刑法第55條之規定，從一重以駕駛動力交通工具妨害公務
      罪處斷。
（三）聲請簡易判決處刑意旨雖漏論被告犯刑法第138條之損壞
      公務員職務上掌管之物品罪，惟該部分與已聲請簡易判決
      處刑部分，有想像競合犯之裁判上一罪關係，為聲請簡易
      判決處刑效力所及，本院自得併予審理。
（四）按刑法第47條所規定累犯之加重，以受徒刑之執行完畢，
      或一部之執行而赦免後，5 年以內故意再犯有期徒刑以上
      之罪者，為其要件。良以累犯之人，既曾犯罪受罰，當知
      改悔向上，竟又重蹈前愆，足見其刑罰感應力薄弱，基於
      特別預防之法理，非加重其刑不足使其覺悟，並兼顧社會
      防衛之效果。職是，應依累犯規定加重其刑者，主要在於
      行為人是否曾受徒刑之執行完畢後，猶無法達到刑罰矯正
      之目的為要。而數罪併罰之案件，雖應依刑法第50條、第
      51條規定就數罪所宣告之刑定其應執行之刑，然此僅屬就
      數罪之刑，如何定其應執行者之問題，本於數宣告刑，應
      有數刑罰權，此項執行方法之規定，並不能推翻被告所犯
      係數罪之本質，若其中一罪之刑已執行完畢，自不因嗣後
      定其執行刑而影響先前一罪已執行完畢之事實，謂無累犯
      規定之適用（最高法院104年度台非字第97號判決意旨參
      照）。次按依司法院釋字第775 號解釋的解釋文及理由意
      旨，係指構成累犯者，不分情節，一律加重最低本刑，於
      不符合刑法第59條所定要件之情形下，致生行為人所受之
      刑罰超過其所應負擔罪責之個案，不符罪刑相當原則、比
      例原則。於此範圍內，在刑法第47條第1 項修正前，為避
      免發生上述罪刑不相當的情形，法院就該個案應裁量是否
      加重最低本刑；依此，該解釋係指個案應量處最低法定刑
      ，又無法適用刑法第59條規定減輕之情形，法院應依此解
      釋意旨裁量不予加重最低本刑（最高法院109 年度台上字
      第51號、第247 號、第518 號、第691號等判決意旨參照
      ）。經查，被告前因施用第二級毒品案件，經本院以104 
      年度易字第25號判決判處有期徒刑7 月確定；另因竊盜案
      件，經本院以104 年度易字第468 號判決分別判處有期徒
      刑1年1 月（共2 罪）、1 年（共3 罪）、9 月、7 月，
      並定應執行有期徒刑4 年10月確定；又因施用第二級毒品
      案件，經本院以104 年度易字第593 號判決判處有期徒刑
      8 月確定；復因竊盜案件，經本院以105 年度易字第286 
      號判決分別判處有期徒刑5 月確定，嗣上開10罪經本院於
      105年9 月29日以105 年度聲字第992 號裁定定應執行有
      期徒刑6 年4 月確定，於109 年2 月27日因縮短刑期假釋
      出監，迄110 年8 月24日始縮刑期滿等情，固有臺灣高等
      法院被告前案紀錄表在卷可稽。然前案定應執行刑之數罪
      中，本院104 年度易字第25號判決論處被告犯施用第二級
      毒品罪刑部分（有期徒刑7 月）之刑期起算日為104 年9 
      月16日，指揮書執行完畢日期為105 年4 月15日，是該罪
      嗣於105 年9 月29日另與其他9 罪經裁定合併定應執行刑
      ，並於109 年2 月27日因縮短刑期假釋出監之時，其罪刑
      已經執行完畢，不因嗣後與他罪經裁定定其應執行刑所衍
      生撤銷假釋及所定應執行刑已否執行完畢等情形，影響該
      罪宣告刑業執行完畢之既成事實。是被告於前案受有期徒
      刑之執行完畢後，5 年以內故意再犯本案有期徒刑以上之
      罪，為累犯，本院審酌被告前案所犯與本案所犯之罪名雖
      異，然依被告本案所犯情節，因累犯加重其最低本刑，尚
      無司法院釋字第775 號解釋所謂加重最低本刑致生行為人
      所受之刑罰超過其所應負擔罪責之情形，爰依刑法第47條
      第1 項規定加重其刑。
（五）爰以被告之責任為基礎，並審酌其於本院審理時自陳未婚
      、入監前獨居、職業為水泥工、日薪新臺幣2,000元之生
      活狀況；國中畢業之教育程度（見本院卷第72頁）；逆向
      行駛、駕車衝撞警用巡邏車之犯罪手段；犯罪後於偵查及
      本院審理時均坦承犯行之態度，兼衡以被告係以一行為觸
      犯上開3罪名，雖從一重以駕駛動力交通工具妨害公務罪
      處斷，仍應將輕罪即妨害公眾往來安全罪、損壞公務員職
      務上掌管之物品罪之刑罰合併評價（即學理所稱想像競合
      之釐清作用）等一切情狀，量處如主文所示之刑。
三、應適用之法條：
    刑事訴訟法第273 條之1 第1 項、第299 條第1 項前段、第
    310 條之2 、第454 條第2 項。
四、本案經檢察官彭郁清聲請以簡易判決處刑，檢察官林宜賢到
    庭執行職務。 
中　　華　　民　　國　　111 　年　　1 　　月　　20　　日
                  刑事第二庭  法　官　林信宇
以上正本證明與原本無異。　　　　　　　　　　　　　　　　
如不服本判決應於收受判決後20日內向本院提出上訴書狀，並應
敘述具體理由。其未敘述上訴理由者，應於上訴期間屆滿後20日
內向本院補提理由書(均須按他造當事人之人數附繕本)「切勿逕
送上級法院」。告訴人或被害人如對本判決不服者，應具備理由
請求檢察官上訴，其上訴期間之計算係以檢察官收受判決正本之
日期為準。　　　　　　　　　　　　　　　　　　　　　　　
                              書記官  林佩萱  
中　　華　　民　　國　　111 　年　　1 　　月　　20　　日
附錄本案論罪法條全文：
中華民國刑法第135條
對於公務員依法執行職務時，施強暴脅迫者，處3年以下有期徒
刑、拘役或30萬元以下罰金。
意圖使公務員執行一定之職務或妨害其依法執行一定之職務或使
公務員辭職，而施強暴脅迫者，亦同。
犯前二項之罪而有下列情形之一者，處6月以上5年以下有期徒刑
：
一、以駕駛動力交通工具犯之。
二、意圖供行使之用而攜帶兇器或其他危險物品犯之。
犯前三項之罪，因而致公務員於死者，處無期徒刑或7年以上有
期徒刑；致重傷者，處3年以上10年以下有期徒刑。
中華民國刑法第138條
（妨害職務上掌管之文書物品罪）
毀棄、損壞或隱匿公務員職務上掌管或委託第三人掌管之文書、
圖畫、物品，或致令不堪用者，處5年以下有期徒刑。
中華民國刑法第185條
損壞或壅塞陸路、水路、橋樑或其他公眾往來之設備或以他法致
生往來之危險者，處 5 年以下有期徒刑、拘役或 1 萬 5 千元
以下罰金。
因而致人於死者，處無期徒刑或 7 年以上有期徒刑；致重傷者
，處 3 年以上 10 年以下有期徒刑。
第 1 項之未遂犯罰之。 
附件：
臺灣苗栗地方檢察署檢察官聲請簡易判決處刑書　
                                     110年度偵字第2232號
　　被　　　告　何宜達　男　48歲（民國00年0月00日生）
　　　　　　　　　　　　住苗栗縣○○鄉○○村0鄰○○000號
　　　　　　　　　　　　國民身分證統一編號：Z000000000號
上列被告因妨害公務等案件，業經偵查終結，認為宜聲請以簡易
判決處刑，茲將犯罪事實及證據並所犯法條分敘如下：
　　　　　犯罪事實
一、何宜達於民國110年2月21日17時許，駕駛車牌號碼000-0000
  &0000; 號自用小客車，行經苗栗縣苗栗市文發路聖帝廟前時
    ，經苗
    栗縣警察局苗栗分局北苗派出所（下稱：北苗派出所）巡邏
    員警殷逸芳發現該車為通報查緝涉嫌竊盜案件車輛（另案經
    本署檢察官以110年度偵字第1336號、第2271號提起公訴）
    ，殷逸芳隨即鳴笛並廣播要求駕駛該車之車主路邊停車受檢
    。詎何宜達竟無視往來人、車之安全，基於妨害公眾往來安
    全之犯意，貿然逆向倒車逃逸；嗣北苗派出所員警陳義文獲
    報駕駛車牌號碼000-0000號警用巡邏車（編號：124）前往
    協助攔查該車，發現何宜達駕駛上開車輛逆向行駛在同市橫
    車路與文興路交岔路口處，陳義文隨即以上開車輛欲擋住何
    宜達上開自用小客車，何宜達明知陳義文為依法執行職務之
    公務員，竟基於駕駛動力交通工具對公務員施強暴脅迫之犯
    意，駕駛上開車輛逆向衝撞陳義文所駕駛之上開警用巡邏車
    車頭，致車頭板金凹陷及烤漆掉落，何宜達並隨即逆向高速
    逃逸，足以致生道路通行車輛及行車往來之危險。　　
二、案經苗栗縣警察局苗栗分局報告偵辦。
　　　　　　 證據並所犯法條
一、訊據被告何宜達對於上揭犯罪事實供承不諱，核與證人即北
    苗派出所員警殷逸芳及陳義文兩人於警詢中所證述相符，並
    有員警陳義文所製作之職務報告、員警殷逸芳所駕駛警車行
    車紀錄器節錄照片、員警陳義文所配戴密錄器節錄照片、北
    苗派出所編號124警用巡邏車車頭毀損照片及苗栗縣警察局
    舉發違反道路交通管理事件通知單影本等證據資料在卷可佐
    ，被告自白核與事實相符，其犯嫌可堪認定。
二、核被告何宜達所為，係犯刑法第135條第3項第1款以駕駛動
    力交通工具對執行勤務公務員強暴罪嫌及同法第185條第1項
    之妨害公眾往來安全罪嫌。其所犯上開2罪間，犯意各別，
    構成要件互殊，請分別論處。
三、依刑事訴訟法第451條第1項聲請逕以簡易判決處刑。
　　此　　致
臺灣苗栗地方法院
中　　華　　民　　國　 110　　年　　8 　　月　　5 　　日
　　　　　　　　　　　　　　　檢 察 官 彭 郁 清